臺灣高等法院臺南分院刑事判決
109年度上訴字第1029號
上  訴  人  臺灣臺南地方檢察署檢察官 
上  訴  人  
即  被  告  徐瑋隆




選任辯護人
即法扶律師  黃冠偉律師
上列上訴人因被告違反毒品危害防制條例案件，不服臺灣臺南地
方法院108年度訴字第348號，中華民國109年6月23日第一審判決
（起訴案號：臺灣臺南地方檢察署107年度偵字第14350號、107
年度毒偵字第2465號、108年度偵字第2865號），提起上訴，本
院判決如下：
    主  文
原判決關於甲○○被訴施用第二級毒品罪刑部分撤銷。
甲○○被訴施用第二級毒品部分公訴不受理。
其他上訴駁回（即轉讓禁藥部分及施用第二級毒品沒收、沒收銷
燬部分）。
    事  實
一、甲○○明知甲基安非他命是毒品危害防制條例所管制之第二級
    毒品，亦為藥事法所列管之禁藥，依法不得轉讓，竟基於轉
    讓第二級毒品即禁藥甲基安非他命之犯意，以其持用之SAMS
    UNG廠牌、門號0000000000號行動電話與陳建志聯絡後，於
    附表編號⒈所示時間、地點，將供一次施用份量之甲基安非
    他命無償提供予陳建志施用。另分別於附表編號⒉至⒋所示時
    間、地點，將供一次施用份量之甲基安非他命無償提供予楊
    佳霖及高淯淞施用。嗣經員警於107年8月2日15時20分持搜
    索票，至甲○○位於臺南市○區○○街000巷00號租屋處執行搜索
    ，當場扣得供其本件犯罪所用之SAMSUNG廠牌行動電話1支（
    含門號0000000000晶片卡1張）。
二、案經臺南市政府警察局第一分局報告臺灣臺南地方檢察署檢
    察官偵查起訴。
    理  由
壹、被告甲○○部分之審判範圍：被告甲○○上訴後就其販賣第二級
    毒品部分已撤回上訴（即原審訴字第571號關於原判決附表
    一編號⒉、⒊部分，及原審訴字第348號關於原判決附表一編
    號⒈部分），是本院就被告甲○○部分之審判範圍，僅為原審
    訴字第348號關於原判決附表二（即本判決附表）轉讓禁藥
    及施用第二級毒品部分，合先敘明。
貳、有罪部分（即轉讓禁藥部分）：
甲、證據能力方面：
一、按刑事訴訟法第159條之5規定之傳聞例外，乃基於當事人進
    行主義中之處分主義，藉由當事人等「同意」之此一處分訴
    訟行為與法院之介入審查其適當性要件，將原不得為證據之
    傳聞證據，賦予其證據能力。如當事人已明示同意作為證據
    之傳聞證據，並經法院審查其具備適當性之要件者，若已就
    該證據實施調查程序，即無許當事人再行撤回同意之理，以
    維訴訟程序安定性、確實性之要求。此一同意之效力，既因
    當事人之積極行使處分權，並經法院認為適當且無許其撤回
    之情形，即告確定，其於再開辯論不論矣，即令上訴至第二
    審或判決經上級審法院撤銷發回更審，仍不失其效力（最高
    法院99年度台上字第3425號判決、103年度台上字第2027號
    判決參照）。被告辯護人雖主張「證人陳建志、楊佳霖、高
    淯淞於警詢中之供述無證據能力」云云。但查被告及辯護人
    於原審中已明確表示同意作為證據（原審348號卷第104-107
    頁）。且該證據之取得並未有違背法定程序或顯不可信之外
    部情狀，本院審酌被告爭執之上開證據與待證事實具關聯性
    ，是為證明本件犯罪事實所必要，而具有不可取代性；而原
    審審酌上開證據具適當性之要件，於審理中提示與被告及其
    辯護人表示意見（同上原審卷第370、379、381-382頁），
    揆之上開說明，自不許被告辯護人事後撤回同意，是被告辯
    護人事後再爭執上開證據之證據能力，即無可採。
二、本判決其餘引用屬於具傳聞性質之證據，均已依法踐行調查
    證據程序，且檢察官、被告及辯護人均明示同意有證據能力
    ，基於尊重當事人對於傳聞證據之處分權，及證據資料愈豐
    富愈有助於真實發現之理念，本院審酌該等證據作成時情況
    ，並無違法取證之瑕疵，且無顯不可信之情形，以之作為證
    據應屬適當，均有證據能力。
三、本判決所引用其餘非供述證據部分，檢察官、被告及辯護人
    均不爭執其證據能力，亦查無有違反法定程序取得之情形，
    與本案待證事實又具有關聯性，均得採為證據。
乙、實體方面 　　　　　　
一、訊據上訴人即被告甲○○矢口否認有附表編號1-4所示轉讓第
    二級毒品甲基安非他命之犯行，辯稱：①附表編號1部分，伊
    雖有遇到陳建志，但陳建志說要介紹朋友與伊認識，並向伊
    借款新台幣（下同）1千元，伊不知陳建志有在施用毒品。②
    附表編號2部分，伊因遭房東趕出來，無處可去，因此拿寢
    具等物到楊佳霖住處寄放，伊不知道楊佳霖有在施用毒品；
    而編號3部分，伊未於該編號所示時間、地點與楊佳霖見面
    ；③附表編號4部分，伊於當日晚上7時許，帶乾兒子蘇韋任
    去林良醍刺青店估價刺青費用，未與高淯淞見面云云。被告
    辯護人則辯護稱：
　㈠被告因誤解毒品危害防制條例有關自白減刑之規定，因此於
    偵查及原審中坦承有此部分犯行，尚不得以此為被告有罪之
    依據。
　㈡編號1陳建志部分，被告僅與陳建志見面，尚難以陳建志一面
    之詞，即認被告有此部分犯行。編號2、3部分，楊佳霖從未
    向被告說過其有施用甲基安非他命之習慣，被告不知道楊佳
    霖有施用甲基安非他命，何來提供甲基安非他與楊佳霖施用
    。107年7月31日18時被告提供安非他命給楊佳霖施用，恰巧
    就是被告與楊易儒交易毒品的時間點，更可證明楊佳霖的說
    法與事實不符，根本不能採信。
  ㈢編號3部分，亦是高淯淞一面之詞，無法證明被告有提供甲基
    安非他命供其施用；況且在107年8月1日下午，剛好是被告
    帶蘇韋任到林良醍的刺青店，被告有不在場證明；而卷内的
    監聽譯文所顯示的基地台時間與地點都無法證明被告當時就
    是在高淯淞所在的臺南市左鎮區，也可以證明高淯淞的證詞
    是不足採信。
經查：
　㈠前揭被告於附表編號1-4所示之時、地，無償轉讓第二級毒品
    甲基安非他命與陳建志、楊佳霖、高淯淞等人施用等事實，
    業據被告於警、偵訊及原審審理中坦承不諱（警6077號卷第
    12、15頁反面、偵14350號卷第139-140頁、原審348號卷第1
    01頁、原審571號卷第149、282、461頁）；核與證人陳建志
    （警6077號卷第58-61頁、本院1030號卷第359-360頁）、楊
    佳霖（警6077號卷第93頁反面-94頁，本院1030號卷第362-3
    65頁）、高淯淞（警6077號卷第71、72頁、偵14346號卷第6
    -7頁、本院1030號卷第366-367頁）等人證述被告無償轉讓
    甲基安非他命與其等施用之情節相符。再稽之被告自警、偵
    訊至原審審理中之供述，均能明確供述轉讓甲基安非他命之
    情節，原審審理中復有辯護人在場為其辯護，衡情當無因其
    對毒品危害防制條例規定之誤認，而為不實之自白；況若果
    真被告未於附表編號3所示之時間與楊佳霖見面，而附表編
    號4所示之時間，其又有不在場證明，衡情其於原審審理中
    ，又有辯護人在場之情況下，亦無自白犯罪之理，綜合上情
    ，被告於原審之自白並無瑕疵，並有相關證據足資佐證，其
    自白堪予採信，事後辯稱未有附表編號1-4所示之轉讓甲基
    安非他命云云，已難採信；而辯護人上開所辯，亦無可採。
  ㈡被告及辯護人雖另舉證人蘇韋任、林良醍以資證明附表編號4
    部分有不在場之證明。但查：
　１被告於本院供稱附表編號4即107年8月1日下午，是帶蘇韋任
    去林良醍刺青店估價刺青的價位，並約定於同年月2日再去
    刺青，但伊於同年月2日下午3、4點即遭警逮捕，因此未同
    行云云（本院1030號卷第374頁）；而證人蘇韋任於本院審
    理中雖亦證稱被告曾帶其到林良醍經營之刺青店，但亦證稱
    是於其剛升國一即106年間去的，時間是下午約3、4點，是
    在開學（9月）後去的，當天是去改圖樣，談完差不多下午5
    、6點，被告就騎機車載其離開去搭火車，被告再獨自騎車
    離開，實際去刺青是改圖後的一、二天，實際刺青時被告有
    在場，他跟刺青老闆聊天等語（本院1030號卷第369-374頁
    ）。核與被告供述刺青之時間，及實際刺青時被告是否為警
    查獲而不在場等情不符，已難據為被告有利之認定。
　２證人林良醍雖亦證稱被告於107年年中時，曾帶其乾兒子（蘇
    韋任）到其店裡2次，第1次是陪其乾兒子到店裡討論價格，
    第2次是討論圖案，是下午3、4點來的，第3次實際刺青時被
    告沒有來，是蘇韋任媽媽帶他來的，構圖（討論圖案）與實
    際刺青的時間伊無法確定；伊雖會紀錄蘇韋任來店的日期，
    但只會紀錄蘇韋任的名字，不會紀錄到店裡的實際時間及陪
    同的人等語（本院1030號卷第458-463頁）；證人林良醍無
    法確認被告帶同蘇韋任到其刺青店的時間，則被告是否有於
    附表編號1所示之時間帶蘇韋任到林良醍刺青店，即非無疑
    ，且與證人蘇韋任證述到林良醍刺青店的時間不符，難據為
    被告不在場之證明。是被告及辯護人所辯該日被告有不在場
    之證明云云，亦無足採。
　３另查，被告附表編號3轉讓甲基安非他命的時間，與其販賣甲
    基安非他命與楊易儒（此部分已判決確定）之時間雖均為10
    7年7月31日，但其販賣毒品的時間為該日21時許，在臺南市
    ○○區○○○路000號「龍昇飯店」前，而本次轉讓甲基安非他命
    之時間則為該日18時許，在臺南市○區○○街00巷00號，兩者
    時間相差約2、3小時，且均在臺南市區，於時序上並非不能
    為本件轉讓毒品犯行，自難以其於該日另有販賣甲基安非他
    命之犯行，即認其不可能為附表編號3轉讓毒品之行為，並
    據為被告此部分無罪之認定。
　４至被告請求詰問蘇韋任母親徐秀慈，以資證明其帶同蘇韋任
    到林良醍刺青店的時間，本院認被告此部分事證已臻明確，
    無再傳喚詰問證人徐秀慈之必要，併此敘明。
　５綜上所述，被告確有於附表編號1-4所載之時、地，無償提供
    第二級毒品甲基安非他命與陳建志、楊佳霖、高淯淞等人施
    用之事實，被告及辯護人所辯均屬卸責之詞，均無可採。被
    告轉讓禁藥即第二級毒品之犯行，均堪認定。
三、論罪部分：　　　　
　㈠按甲基安非他命雖係毒品危害防制條例第2條第2項第2款所規
    定之「第二級毒品」，但其亦屬於藥事法所稱之「禁藥」（
    即藥事法第22條第1款所稱之「經中央衛生主管機關明令公
    告禁止製造、調劑、輸入、輸出、販賣或陳列之毒害藥品」
    ）。又明知為禁藥而轉讓者，藥事法第83條亦定有處罰明文
    。行為人明知為禁藥即「甲基安非他命」而轉讓予他人者，
    除成立毒品危害防制條例第8條第2項之「轉讓第二級毒品罪
    」外，亦構成藥事法第83條第1項之「轉讓禁藥罪」，此係
    屬同一犯罪行為而同時有二種法律可資處罰之法規競合情形
    ，應依「重法優於輕法」、「後法優於前法」等法理，擇一
    處斷（最高法院99年度台上字第2786號判決意旨參照）。因
    毒品危害防制條例第8條第2項轉讓第二級毒品罪之法定本刑
    為「6月以上5年以下有期徒刑，得併科新臺幣70萬元以下罰
    金」，而93年4月21日修正後藥事法第83條第1項轉讓禁藥罪
    之法定本刑為「7年以下有期徒刑，得併科新臺幣500萬元以
    下罰金」，除有依毒品危害防制條例第8條第6項及第9條之
    規定加重其刑至2分之1之情形外，因修正後藥事法第83條第
    1項之罪之法定本刑，顯較毒品危害防制條例第8條第2項之
    罪之法定本刑為重，依前述「重法優於輕法」之法理，自應
    優先適用藥事法第83條第1項之規定處斷（最高法院96年度
    台上字第3582號判決意旨、最高法院109年度台上大字第108
    9號裁定意旨參照）。
　㈡查被告附表編號1-4所示轉讓甲基安非他命之行為，並無毒品
    危害防制條例第8條第6項、第9條應加重其刑之情形，是核
    其所為，均係犯藥事法第83條第1項之轉讓禁藥罪。
　㈢被告持有甲基安非他命之行為與轉讓行為同為實質上一罪之
    階段行為，高度之轉讓行為既已依藥事法加以處罰，依法律
    適用完整性之法理，其低度之持有安非他命行為，自不能再
    行割裂適用毒品危害防制條例加以處罰（最高法院82年度台
    上字第4076號、第6613號判決意旨參照）；而藥事法對於持
    有禁藥之行為未設有處罰規定，故就被告持有甲基安非他命
    之低度行為，不另予處罰，附此敘明。
　㈣被告所犯上開4罪，犯意各別，行為互殊，應予分論併罰。
  ㈤刑之加重減輕：
  １被告甲○○前因槍砲彈藥刀械管制條例、妨害自由、傷害、竊
    盜、施用第二級毒品等案件，經法院判處罪刑確定後（本院
    99年度上訴字第4號、臺灣臺南地方法院98年度簡字第1296
    號），再經本院99年度聲字第903號裁定定應執行有期徒刑5
    年1月確定，於103年8月4日縮短刑期假釋出獄，又因犯竊盜
    罪，經原審103年度易字第1255號判決處有期徒刑7月，嗣經
    原審104年度聲字第1013號裁定更定其刑為有期徒刑10月確
    定，經與其前所犯槍砲彈藥刀械管制條例等案件撤銷假釋之
    殘刑1年5月9日接續執行，於106年2月6日執行完畢出監，有
    臺灣高等法院被告甲○○前案紀錄表附卷足參。其於有期徒刑
    執行完畢後，5年內故意再犯本件有期徒刑以上各罪，均為
    累犯。其前曾因施用毒品案件經判處罪刑確定，明知毒品對
    人體身心危害甚大，除自己吸食外，又為本件轉讓毒品之犯
    行，足見被告自我控制力及守法意識薄弱，具有特別惡性及
    對刑罰反應力薄弱之情狀。又被告於不符合刑法第59條所定
    要件下，予以加重最低本刑，未有所受之刑罰超過其所應負
    擔罪責，不符罪刑相當原則、比例原則之情形，依釋字第77
    5號解釋意旨為整體評價裁量後，認應分別依刑法第47條第1
    項規定加重其刑。
  ２被告雖於偵查、原審審理中自白犯行，但本件既優先適用藥
    事法第83條第1項轉讓禁藥罪，基於法律整體性適用不得割
    裂之原則，自無依毒品危害防制條例第17條第1項規定予以
    減輕其刑，併此指明。
參、施用第二級毒品部分： 　　
一、公訴意旨略以：被告基於施用第二級毒品之犯意，於107年8
    月2日15時許，在臺南市○區○○街000巷00號租屋處內，以將
    甲基安非他命置入玻璃球燒烤吸食之方式，施用1次。嗣因
    員警於107年8月2日15時20分持搜索票，至上開租屋處執行
    搜索，當場扣得甲基安非他命1包（驗前淨重0.822公克、驗
    餘淨重0.802公克）、吸食器1組、電子磅秤1台及SAMSUNG行
    動電話1支（含門號0000000000晶片卡1張）等物品，並採集
    甲○○之尿液送驗，結果呈安非他命、甲基安非他命陽性反應
    ，始查悉上情。因認被告涉犯毒品危害防制條例第10條第2
    項施用第二級毒品罪嫌。
二、按起訴之程序違背規定者，應諭知不受理之判決，並得不經
    言詞辯論為之，刑事訴訟法第303條第1款、第307條分別定
    有明文。此所稱之「起訴之程序違背規定」，係指檢察官提
    起公訴之訴訟行為於程序上有違法律之規定而言。而提起公
    訴之訴訟行為是否於程序上有違法律規定，原則上，固是以
    起訴時所存在之事項及法律規定為判斷，惟檢察官起訴後始
    發生之情事變更事由，致法院不能為實體審理及判決亦屬「
    起訴之程序違背規定」（最高法院109年度台上字第3826號
    判決意旨參照）。又檢察官未將被告先送勒戒處所觀察、勒
    戒，而逕行起訴，其起訴之程序違背規定，自應諭知不受理
    之判決（最高法院88年度台非字第146號判決意旨參照）。
三、毒品危害防制條例第20條第3項、第23條第2項於109年1月15
    日修正公布，且新增第35條之1規定，並均於109年7月15日
    施行。修正後之毒品危害防制條例第20條第3項規定，犯第1
    0條之罪於觀察、勒戒或強制戒治執行完畢釋放後，3年後再
    犯者，不論其行為係在新法施行生效前或施行生效後所為（
    同條例第35條之1第1、2款參照），均應適用同條第1、2項
    （即應先觀察、勒戒或強制戒治）之規定，其修法理由謂：
    施用毒品者具「病患性犯人」之特質，並參諸世界各國之醫
    療經驗及醫學界之共識，咸認施用毒品成癮者，其心癮甚難
    戒除，如觀察勒戒或強制戒治執行完畢釋放後，3年後始再
    有施用第一級、第二級毒品之行為者，足見其有戒除毒癮之
    可能，宜再採以觀察、勒戒方式戒除其身癮及以強制戒治方
    式戒除其心癮之措施，為能放寬觀察、勒戒或強制戒治制度
    之適用時機，以協助施用者戒除毒癮，爰修正第3項。同條
    例第23條第2項亦配合修正為「觀察、勒戒或強制戒治執行
    完畢釋放後，3年內再犯第10條之罪者，檢察官或少年法院
    （地方法院少年法庭）應依法追訴或裁定交付審理。」可知
    本次修法對於施用毒品者施以觀察勒戒、強制戒治，或依法
    追訴（或裁定交付審理）之適用範圍，係確立初犯為具「病
    患性犯人」之特質應先經一完整之醫療處置，3年內再犯者
    應依法追訴（或裁定交付審理），3年後再犯則裁定觀察勒
    戒，殆無疑義。但對於3犯以上距最近1次觀察勒戒或強制戒
    治執行完畢釋放後，逾3年者，究應適用同條例第20條第3項
    或第23條第2項處理，本次修法未明確規定，惟基於罪刑法
    定之明確性原則、法文之文義解釋，參諸觀察勒戒等治療處
    置，乃結合醫師、觀護人、社工心理諮商等不同領域之專業
    人員參與之保安處分措施，目的除在戒除施用毒品者身癮、
    心癮之措施外，並企圖重新塑造生活紀律，改變其病態行為
    ，與刑罰之執行並不相同，無法以刑罰補充或替代上開醫療
    處置之特性。從而，3犯以上如距最近1次觀察、勒戒或強制
    戒治執行完畢釋放後，已逾3年者，其間縱經判刑、執行，
    究與觀察勒戒或強制戒治已經完整之治療療程不同，無法補
    充或替代上開之醫療處置，均應再予觀察勒戒之機會，方為
    適法（最高法院109年度台上字第3098號、第3240號、第410
    5號等判決意旨參照）。再按基於憲法應保障人民之生存權
    ，及根據每個國民生存照顧需要提供基本給付之理念，為協
    助施用毒品者戒除毒癮復歸社會，對於經監獄監禁處遇後仍
    再犯之施用毒品者，更應恢復以機構內、外之治療協助其戒
    除毒癮。此即本次修正毒品條例第20條第3項關於施用毒品
    者所謂「3年後再犯」係何所指之立法真諦。除檢察官優先
    適用第24條命附條件緩起訴處分處遇（不論幾犯，亦無年限
    ）外，對於施用毒品初犯者，即應適用第20條第1項、第2項
    為機構內之觀察、勒戒或強制戒治；若於上開機構內處遇執
    行完畢釋放後，於「3年內再犯」者，依第23條第2項規定，
    應依法追訴；倘於「3年後再犯」自應再回歸到傳統醫療體
    系機構內重為觀察、勒戒或強制戒治之治療。是對於戒除毒
    癮不易者，唯有以機構內、外處遇及刑事制裁等方式交替運
    用，以期能控制或改善其至完全戒除毒癮。對於毒品條例第
    20條第3項及第23條第2項所謂「3年後（內）再犯」，應跳
    脫以往窠臼，以「3年」為期，建立「定期治療」之模式。
    其規定中所謂「3年後再犯」，只要本次再犯（不論修正施
    行前、後）距最近1次觀察、勒戒或強制戒治執行完畢釋放
    ，已逾3年者，即該當之，不因其間有無犯第10條之罪經起
    訴、判刑或執行而受影響（最高法院109年度台上大字第382
    6號裁定意旨可資參照）。
四、又本於權力分立原則，法院對檢察官職權行使，應予以尊重
    ，雖非謂不得為適度之司法審查，惟對於施用毒品者本次所
    犯如距最近1次觀察、勒戒或強制戒治執行完畢釋放後，已
    逾3年者，檢察官既得本於立法者所賦與之職權裁量是否聲
    請法院裁定觀察、勒戒或為命附條件（現行法僅能附命完成
    戒癮治療）緩起訴處分之多元化處遇，即聲請法院裁定機構
    內之觀察、勒戒並非檢察官所得採取之唯一途徑，法院自不
    能僭越檢察官之職權，逕對施用毒品者裁定應予觀察、勒戒
    或強制戒治。雖修正後之毒品條例第35條之1第2款規定：「
    審判中之案件，由法院或少年法院（地方法院少年法庭）依
    修正後規定處理；依修正後規定應為不起訴處分或不付審理
    之裁定者，法院或少年法院（地方法院少年法庭）應為免刑
    之判決或不付審理之裁定。」另該條款之立法說明亦謂：「
    若該等案件於修正施行前已繫屬於法院或少年法院（地方法
    院少年法庭）者，『為求程序之經濟，法院或少年法院（地
    方法院少年法庭）應依修正施行後之規定處理，即應依職權
    為觀察、勒戒或強制戒治之裁定』」等語，似欲透過立法說
    明由法院依職權裁定觀察、勒戒或強制戒治，以替代第20條
    第1項、第2項所定應由檢察官提出觀察、勒戒或強制戒治之
    聲請，惟該立法理由說明，雖得為解釋上開法律條文之參考
    ，究非法律條文本文，法院於裁判時，首應依憑現行有效之
    法律，參酌法律規定之文義、目的、整體法律規範之體系為
    綜合判斷，尚非單憑立法理由說明為據，是若檢察官之「起
    訴之程序違背規定」，法院當不能「為求程序之經濟」便宜
    行事，而應嚴守程序上之正義，尊重檢察官之裁量權，並保
    障施用毒品者能獲得妥適並完善治療或其他有利戒毒途徑處
    遇之機會。
五、茲查：
　㈠被告有前揭施用第二級毒品犯行，業據被告坦承不諱，復有
    自願搜同意書、搜索扣押筆錄、扣押物品目錄（警6077號卷
    第125-128頁）、臺南市政府警察局第一分局送驗尿液及年
    籍對照表（偵14350號卷第95頁）、高雄市立凱旋醫院濫用
    藥物成品檢驗鑑定書、台灣檢驗科技股份有限公司濫用藥物
    實驗室濫用藥物檢驗報告（報告編號：KH/2018/00000000，
    毒偵2465號卷第61、65頁）在卷可稽，並有第二級毒品甲基
    安非他命1包（含包裝袋1個）、吸食器1組扣案可資佐證，
    足認被告自白與事實相符，並有相關證據足資佐證，其有施
    用第二級毒品之犯行，堪予認定。
　㈡惟查，被告前因施用毒品案件，經臺灣臺南地方法院91年度
    毒聲字第1177號裁定送勒戒處所觀察、勒戒，復經該院以91
    年度毒聲字第1932號裁定令入戒治處所施以強制戒治1年，
    於92年6月30日停止戒治執行釋放出所，有臺灣高等法院被
    告前案紀錄表在卷可憑。被告再犯本件施用第二級毒品犯行
    ，距其觀察、勒戒、戒治執行完畢釋放已逾3年，依上開說
    明，自應依修正後之規定，由檢察官基於一次性之整體規劃
    而重啟處遇程序，視被告個案情形，是否適合「觀察、勒戒
    或強制戒治」或給予「附命完成戒癮治療緩起訴處分」之機
    會，使被告能再獲得治療之機會，俾落實此次寬厚刑事政策
    之變革；至被告在此期間雖曾犯施用毒品之罪經起訴、判刑
    或執行，但不因此而受影響。是檢察官依修正前之規定提起
    公訴，已因法律修正之情事變更，致欠缺訴追條件，法院無
    從替代檢察官為上開合義務性之裁量處遇，應認本件起訴程
    序違背規定，且無從補正。
肆、撤銷改判部分（即施用第二級毒品罪刑部分）：　　
　　原審未及適用新法諭知不受理之判決，而為被告有罪之實體
    判決，尚有不當，檢察官上訴以此指摘原判決此部分不當，
    為有理由，應由本院將原判決罪刑部分予以撤銷，另為不受
    理判決之諭知。
伍、上訴駁回部分（即轉讓第二級毒品及施用第二級毒品沒收銷
    燬部分）：
一、轉讓禁藥部分：
　㈠原審以被告此部分犯行罪證明確，因予適用藥事法第83條第1
    項，刑法第11條前段、第47條第1項、第51條第5款、第38條
    第2項等規定；並審酌被告除構成累犯之前科紀錄外，另有
    施用毒品及竊盜等前科紀錄，素行難認良好，其無視毒品危
    害人體身心健康，為本件無償轉讓予他人施用，助長毒品之
    流通，並影響他人之健康，間接危害社會治安，實有不該，
    兼衡被告犯後之態度，其自陳高中肄業之智識程度，及其家
    庭經濟生活狀況等一切情狀，分別量處如附表編號1-4「宣
    告刑及沒收欄」所示之刑，並定其應執行有期徒刑1年2月；
    復敘明扣案之SAMSUNG行動電話1支（含門號0000000000晶片
    卡1張）為被告所有，供其犯附表編號1與陳建志聯絡之用，
    爰依刑法第38條第2項規定，宣告沒收。
　㈡經核認事用法，並無不合，所為刑之宣告係以行為人之責任
    為基礎，經審酌刑法第57條各款所列事項與其他一切情狀後
    而為，且宣告之刑並未逾法定刑範圍，或有何過輕或過重，
    或違反比例、公平及罪刑相當原則之情形；另所量定之執行
    刑亦未逾刑法第51條第5款所定範圍，或有何過重、過輕或
    裁量權濫用之情形；足見原審所為刑之宣告及所定之執行刑
    亦稱允當，另就沒收之諭知亦屬妥適。
  ㈢被告上訴否認犯罪，並以前開情詞指摘原判決不當，均經本
    院詳述不可採之理由如上，其上訴並無理由，應予駁回。
二、施用第二級毒品沒收銷燬部分：　　
　　扣案之第二級毒品毒品甲基安非他命1包（含包裝袋1只，驗
    餘淨重0.802公克），係被告所有，供其本件施用第二級毒
    品罪所剩之毒品；而用以直接包裹上開毒品之包裝袋，以現
    今採行之鑑驗方式，仍會殘留微量毒品，無法將之完全析離
    ，應整體視為查獲之第二級毒品，均屬違禁物；扣案之吸食
    器1組，係被告所有，供其犯施用第二級毒品罪所用之物，
    依刑法第40條第2、3規定，原得單獨宣告沒收，被告施用第
    二級毒品部分固應為不受理判決，惟檢察官於本案提起公訴
    時，亦聲請對上開毒品及施用工具為沒收銷燬之宣告，本諸
    沒收已非從刑而有獨立性質，且此部分為罪刑有關係部分，
    已併同上訴，本院自應併予審理，原判決就此部分諭知沒收
    銷燬或沒收，於法並無不合，檢察官此部分之上訴並無理由
    ，應予駁回。
據上論結，應依刑事訴訟法第369條第1項前段、第368條、第364
條、第303條第1款，判決如主文。
本案經檢察官洪欣昇提起公訴，檢察官廖舒屏提起上訴，檢察官
柯怡伶到庭執行職務。
中　　華　　民　　國　　110 　年　　1 　　月　　20　　日
                  刑事第一庭    審判長法  官  楊清安
　　　　　　　　　                    法  官  蕭于哲
　　　　　　　　　                    法  官  陳珍如
以上正本證明與原本無異。
轉讓禁藥部分如不服本判決應於收受送達後20日內向本院提出上
訴書狀，其未敘述上訴理由者，並得於提起上訴後20日內向本院
補提理由書（均須按他造當事人之人數附繕本）「切勿逕送上級
法院」。
施用第二級毒品部分不得上訴。
　　　　　　　　　　　　　　　　　　　書記官  盧建元 
中　　華　　民　　國　　110 　年　　1 　　月　　20　　日
附錄本判決論罪科刑法條：
藥事法第83條第1項：
明知為偽藥或禁藥，而販賣、供應、調劑、運送、寄藏、牙保、
轉讓或意圖販賣而陳列者，處7年以下有期徒刑，得併科新臺幣5
千萬元以下罰金。

附表：被告甲○○轉讓禁藥甲基安非他命
編號 轉讓對象 轉讓時間   轉讓地點        宣告刑及沒收 ⒈ 陳建志 107年6月29日1時30分許 臺南市○○區○○○路000號 甲○○犯轉讓禁藥罪，累犯，處有期徒刑肆月。扣案SAMSUNG行動電話壹支（含門號0000000000晶片卡壹張）沒收。 ⒉ 楊佳霖 107年7月17日17時許 臺南市○區○○街00巷00號 甲○○犯轉讓禁藥罪，累犯，處有期徒刑肆月。 ⒊ 楊佳霖 107年7月31日18時許 臺南市○區○○街00巷00號 甲○○犯轉讓禁藥罪，累犯，處有期徒刑肆月。 ⒋ 高淯淞 107年8月1日19時許 臺南市左鎮區菜寮里友人「義哥」住處 甲○○犯轉讓禁藥罪，累犯，處有期徒刑肆月。